【裁判字號】    88,自,1265
【裁判日期】    890321
【裁判案由】    詐欺
【裁判全文】
臺灣臺中地方法院刑事判決                        八十八年度自字第一二六五號
    自  訴  人  甲○○
    被      告  丙○○
右列被告因詐欺案件，經自訴人提起自訴，本院判決如左：
    主  文
丙○○無罪。
    理  由
一、自訴意旨略以：被告丙○○與乙○○為兄弟，乙○○於民國（下同）八十六年初
    ，持丙○○簽發，發票日八十五年四月三十日，面額新台幣（下同）一百萬元之
    本票向自訴人貼現，約定八十六年十月底前返還。惟上開本票屆期不獲兌現，按
    丙○○與乙○○為兄弟，二人同財共居，因認被告與乙○○共同涉有刑法第三百
    三十九條第一項之詐欺取財罪嫌。
二、自訴人認被告丙○○與乙○○共同涉有右揭詐欺之罪嫌，無非係以乙○○係持被
    告丙○○簽發之本票調現，且二人為兄弟關係，應係丙○○默許乙○○簽發使用
    ，二人顯為共犯等情為憑。
三、惟按犯罪事實應依證據認定之，無證據不得推定其犯罪事實，刑事訴訟法第一百
    五十四條定有明文。且事實之認定，應憑証據，如未能發現相當証據，或証據不
    足以証明，自不得以推測或擬制之方法，以為裁判基礎。最高法院四十年台上字
    第八六號著有判例可資參照。
四、訊據被告丙○○堅決否認有與乙○○共同詐欺之犯行，辯稱：本件係其兄乙○○
    擅自以伊之名義簽發本票，伊從不認識自訴人，本件借款與伊無關，並未詐騙自
    訴人等語；經查：
    （一）共同被告乙○○經傳無著，惟查被告丙○○就上開面額一百萬元之本票前
          向本院民事庭提起確認本票債權不存在之民事訴訟（本院八十七年度中簡
          字第三四三五號），於該案審理中，經承審法官將系爭本票送法務部調查
          局鑑定結果，認系爭本票之指紋與被告丙○○指紋卡之指紋不同，有該局
          八十八年七月九日之鑑定通知書可稽，此業據本院調閱上開民事案卷查核
          屬實，並有該案民事判決一份附卷可參。依此觀之，被告辯稱上開本票非
          伊所簽，係乙○○擅自以其名義簽發等語顯非無稽。
    （二）再查，自訴人供陳伊與乙○○私交很好，係乙○○出面借款，與丙○○並
          不熟識，錢是交給乙○○的等語，由是觀之，自訴人顯係基於其與乙○○
          之信任關係而借款，已難認被告有何施用詐術之犯行；又雖自訴人指稱借
          款當時，乙○○曾打電話予丙○○，丙○○有在電話中稱係伊要借款云云
          。惟按被告丙○○堅決否認有此情事，且查自訴人前於上開民事事件審理
          時，陳稱：本票是原告（即丙○○）弟弟乙○○於八十六年中在台中市○
          ○路向我借一百萬元，他交給我的，他說是他哥哥丙○○開的等語，而遍
          觀全卷，自訴人始終未曾提及丙○○曾與其於電話中交談之事，是其嗣於
          本院審理時始為上開指稱，是否屬實，已非無疑；況自訴人自承當時電話
          是乙○○打的，沒有辦法確認與之通話之人是否為丙○○等語，則依前揭
          判例意旨所示，亦難資此推測之詞引為被告論罪之依據。
    （三）綜上，本案應係乙○○是否涉犯刑法偽造有價証券罪責之問題，尚難遽入
          被告共同詐欺罪刑。此外，復查無其他證據足資證明被告有何詐欺之犯行
          ，不能證明其犯罪，自應依法諭知無罪。
五、另被告乙○○部分，嗣其到案後另行審結，附此敘明。
據上論斷，應依刑事訴訟法第三百四十三條、第三百零一條第一項，判決如主文。
中      華      民      國      八十九      年     三     月    二十一  日
                                    臺灣臺中地方法院刑事第二庭
                                        法  官  吳  幸  芬
右正本證明與原本無異。
如不服本判決，應於送達後十日內向本院提出上訴狀 （須附繕本） ，上訴於台灣高
法院台中分院。
                                        書記官
中      華      民      國      八十九      年     三     月    二十三  日


司法院資訊處製作；財團法人民間司法改革基金會備份。
